臺灣新竹地方法院交通事件裁定　　　　100年度交聲字第257號
移送機關即
原處分機關　交通部公路總局新竹區監理所
異　議　人
即受處分人　林靜宜
上列異議人因違反道路交通管理處罰條例案件，對交通部公路總
局新竹區監理所民國100年5月20日竹監營字第裁50-E00000000號
所為之違反道路交通管理事件裁決處分，聲明異議，本院裁定如
下：
    主  文
原處分撤銷。
林靜宜不罰。
    理  由
一原處分意旨略以：聲明異議人即受處分人林靜宜（下稱異議人
  ）於民國100年4月6 日中午12時49分許，在新竹市○○街，因
  騎乘車牌號碼POZ-403 號重型機車（下稱系爭機車），有「不
  按遵行之方向行駛（闖單行道）」之違規行為，為舉發單位即
  新竹市警察局第二分局東門派出所警員填掣竹市警交字第E000
  00000 號舉發違反道路交通管理事件通知單予以當場舉發，嗣
  異議人於舉發通知單上所載之應到案日期前向原處分機關提出
  申訴，經原處分機關函請舉發單位調查結果，仍認異議人有前
  揭違規事實，乃於100年5月20日以竹監營字第裁50-E00000000
  號違反道路交通管理事件裁決書（下稱本件裁決書），依道路
  交通管理處罰條例第45條第1 款、第63條第1項第1款（本件裁
  決書漏載第1 款）及違反道路交通管理事件統一裁罰基準表之
  規定，裁處異議人罰鍰新臺幣（下同）900元，並記違規點數1
  點。
二異議意旨略以：新竹市○○街固為單行道，惟該條街道位於東
  門圓環旁之單行道出口處並未設置任何禁止進入之標誌及標線
  ，且出口處附近地面亦未繪設有行車方向標線以供遵循，導致
  異議人逆向誤入該單行道，此一標誌、標線未設置之嚴重缺失
  ，將造成包括異議人在內之社會大眾無所適從，為此聲明異議
  ，請求撤銷原處分。
三按：
(一)汽車駕駛人有不按遵行之方向行駛情形者，處600元以上1,800
  元以下罰鍰；汽車駕駛人有第45條情形者，除依原條款處罰鍰
  外，並予記違規點數1點，道路交通管理處罰條例第45條第1款
  、第63條第1項第1款固分別定有明文。
(二)惟道路於開放通行之前，應將必要之標誌、標線、號誌設置妥
  當；單行道標誌，用以告示該道路為單向行車，已進入之車輛
  應依標誌指示方向行車，設於單行道入口起點處；禁行方向標
  誌，用以告示車輛駕駛人禁行之方向……設於禁止各種車輛右
  轉、左轉或左右轉道路入口附近顯明之處，有時間、車種、車
  道特殊規定者，應在附牌內說明，道路交通標誌標線號誌設置
  規則第6條第1項、第63條、第74條第1項所定甚明。
(三)又違反行政法上義務之行為非出於故意或過失者，不予處罰，
  行政罰法第7條第1項亦規定明確。
四經查：
(一)新竹市○○街業經主管機關規劃為單行道，僅容許車輛往東門
  圓環方向單向行駛乙節，有新竹市警察局第二分局100 年7月5
  日竹市警二分五字第1000014308號函及附件：東門圓環、府後
  街車道配置圖、道路遵行標線圖各1 份及現場照片等件在卷（
  本院卷第26～29頁、第30頁上方照片），異議人於100 年4月6
  日中午12時49分許，騎乘系爭機車，由新竹市東門圓環往府後
  街之於單行道逆向行駛事實，業經異議人供承在卷，惟該新竹
  市○○街既已規畫為僅能單向行車之單行道，依上揭道路交通
  標誌標線號誌設置規則之相關規定，主管機關於開放通行之前
  ，本應將必要之標誌、標線、號誌設置妥當，即道路主管機關
  應在單行道入口起點處設置「單行道標誌」，用以告示該道路
  為單向行車，已進入之車輛均應依標誌指示方向行車，同時並
  應在單行道出口或附近顯明之處，設置禁行標誌，用以告示車
  輛駕駛人禁行方向，以避免駕駛人不慎逆向誤闖，以確保交通
  安全並杜民怨。
(二)觀諸異議人提出之現場彩色照片7 張（本院卷第18～21頁上方
  ，依序編號1～7）清楚顯示，新竹市○○街○○道之入口起點
  處雖設置有「單行道標誌」，並於地面劃設行車方向之標線（
  編號7 照片），然在該單行道往東門圓環方向之沿途路面未再
  劃設行車方向標線，且於該單行道出口處或附近顯明之處，亦
  未告示車輛駕駛人禁行方向或設置任何相關之禁止進入標誌，
  以避免車輛駕駛人自該單行道出口處，逆向誤闖（編號1～6照
  片），併參本院查詢該單行道標誌標線設置情形，經新竹市警
  察局第二分局100 年7月5日竹市警二分五字第1000014308號函
  覆本院以：「該東門圓環進入府後街路口確無設置禁止進入標
  誌，但有設置遵行方向之標線」等語（本院卷第26頁），再對
  照該函附件所謂「東門圓環進入府後街路口…設置遵行方向之
  標線」其標線位置圖（本院卷第28頁），該遵行方向之標線僅
  劃設在該單行道之入口1 處，是以上述標線劃設位置，不知情
  逆向誤闖該禁行車道之駕駛人，勢必沿該單行道在即將通行完
  畢臨接於新竹市○○路33巷或仁義街時，始能察見上述標線。
  本件系爭路口（即府後街單行道出口處）或附近未設置明確之
  標誌、標線，於一般通常情形下，自難期待駕駛人可預見該處
  係單行道出口，不得逆向駛入，上述標線1 處對於車輛駕駛人
  未發揮告示路況資訊之警告、禁制、指示各功能甚明。
(三)況法已明定，即於道路交通標誌標線號誌設置規則第2 條規定
  ，標誌、標線、號誌之設置目的，在於提供車輛駕駛人及行人
  有關道路路況之警告、禁制、指示等資訊，以便利行旅及促進
  交通安全。又主管機關對於道路路段設置標誌、標線、號誌，
  應以明確、清晰之方式標示，俾使人民知悉，始得期待人民遵
  守該等相關規定，若無確切之標誌、標線、號誌，致人民無所
  適從，率爾將行政機關不確實之行政作為，歸責於受處分人，
  不僅有失嚴苛，亦與立法目的不合，本件異議人辯解其誤入該
  單行道之原因，乃在於該單行道出口或顯明之處，未設置禁行
  之標誌、標線等語，應值採信，從而，異議人就其駕駛行為難
  謂有何故意或過失可資歸責，茲道路主管機關於善盡道路交通
  標誌、標線及號誌之妥當設置以前，即遽課予異議人故意或過
  失責任並進行裁罰，難認有理。
五綜上，本件舉發單位執勤警員掣單對異議人為舉發，尚嫌無據
  ，原處分機關不察，依上開舉發，對異議人裁處罰鍰並記違規
  點數，洵有未合，故本件異議為有理由，應由本院將原處分撤
  銷，諭知異議人不罰，以資適法。
據上論斷，應依道路交通事件處理辦法第19條前段，裁定如主文
。
中    華    民    國    100     年    8    月   10    日
                      交通法庭  法  官  周美玲
以上正本證明與原本無異。
如不服本裁定，應於裁定送達後5日內向本院提出抗告狀。
中    華    民    國    100     年    8    月   10    日
                                書記官  蔣淑君